【裁判字號】    92,訴,309
【裁判日期】    920507
【裁判案由】    偽造有價證券
【裁判全文】
臺灣臺北地方法院刑事判決                          九十二年度訴字第三九號
    公  訴  人  臺灣臺北地方法院檢察署檢察官
    被      告  乙○○
    指定辯護人  甲○公設辯護人唐禎琪
右列被告因偽造有價證券案件，經檢察官提起公訴（九十一年度偵字第一九二八九號
），甲○判決如左：
    主  文
乙○○無罪。
    理  由
一、公訴意旨略以：被告乙○○與男友丙○○共同經營齊泰菸酒代理經銷店，明知其
    僅在該店業務管理上有使用丙○○印章之權限，竟意圖供行使之用，於民國九十
    一年六月五日，在台北市○○街一五○號丙○○住處，未經丙○○之同意或授權
    ，擅自使用丙○○之印章，在其保管丙○○所有付款人為大安商業銀行明曜簡易
    型分行、帳號00000000000號、票號ΒＪ0000000號之空白支
    票上，填載金額新台幣（下同）九萬八千元、發票日為九十一年六月五日，偽造
    丙○○簽發支票，持以向臺北銀行萬華分行提示，足生損害於丙○○。因認被告
    涉犯刑法第二百零一條第一項偽造有價證券罪嫌。
二、按犯罪事實應依證據認定之，無證據不得推定其犯罪事實；又不能證明被告犯罪
    者，即應諭知無罪之判決，刑事訴訟法第一百五十四條、第三百零一條第一項分
    別定有明文。次按刑事訴訟法上所謂認定犯罪事實之證據，係指足以認定被告確
    有犯罪行為之積極證據而言，如未能發現相當證據或證據不足以證明，自不能以
    推測或擬制之方法，以為裁判基礎，最高法院四十年臺上字第八十六著有判例參
    照；又認定不利於被告之事實，須依積極證據，苟積極證據不足為不利被告之認
    定時，即應為有利於被告之認定，更不必有何有利之證據，最高法院三十年上字
    第八一六號判例參照。
三、本件公訴人認被告涉有偽造有價證券罪嫌，無非係以：（一）被告之自白，（二
    ）被害人丙○○之指述，（三）掛失止付通知書、遺失支票申報書，（四）系爭
    支票影本，（五）台北市票據交換所退票理由單等為其論據。
四、訊據被告固供認有未經被害人丙○○同意而使用被害人印章簽發右揭票據之事實
    ，惟堅決否認有何偽造有價證券之犯行，辯稱：伊因與被害人吵架很生氣，又想
    起以前曾為了店裏的業務使用伊個人的支票，因跳票而成為銀行拒絕往來戶，愈
    想愈氣，想讓被害人也瞭解跳票的感覺，所以故意開被害人的票，故意讓他跳票
    ，並無使用的意圖，只是想故意氣他而已等語。
五、經查：
（一）本件被告自警訊時起即已表明伊與被害人間是親密的男女朋友關係，會未經被
      害人同意簽發右揭支票，純粹是因二人爭吵，為故意氣被害人，想讓被害人也
      瞭解跳票的感覺，才簽發右揭支票，伊提示前被害人已告知已將該支票掛失，
      伊純粹是為了氣被害人才去提示等語，依其所言，顯然被告係辯稱伊雖有未經
      被害人丙○○同意使用被害人印章簽發右揭票據之行為，惟絕無行使之意圖等
      語，公訴人認本件被告係自白犯行，顯有誤會。而依被害人於甲○審理中之陳
      述：「她開票之前六月二日我們為了家務事吵架，然後六月二日我到店裡找不
      到支票，我就知道是她拿了，支票和印章都不在，我為了維護我的權益，我知
      道她的脾氣，她就是會故意讓我跳票，我就到銀行報遺失，每次要開支票，都
      是我告訴她開多少她才開，因為她和我吵架，她才故意要軋這張支票。（問：
      你和她說已將右揭支票申報遺失以後她才去軋的？）對。（問：六月三日你有
      去銀行止付？）是我去止付，被告才去提示。我當天止付，過幾分鐘被告就去
      提示了。」各等語，足見被告上開所陳確屬實情，應可憑信。
（二）次刑法第二百零一條第一項之偽造有價證券罪之構成要件，除行為人有偽造有
      價證券之行為外，尚須行為人主觀上有供行使之用之意圖，始足當之，且所謂
      行使，係指將偽券當作真券加以使用流通，以偽作真，而置該物於通常存在或
      流通狀態下加以使用之行為，如上所述，被告上開辯解既屬實情而可憑信，顯
      然被告主觀上並無供行使之用之意圖，亦非以偽作真，將偽券當作真券加以使
      用流通，以期獲得不法利益，此見諸被告於明知被害人已將該支票掛失止付後
      ，仍簽發該支票存入其個人之帳戶等情，益足證之。
（三）末查，偽造有價證券當然產生偽造或盜用印章、印文或署押之行為，故盜用印
      章行為為偽造有價證券之部分行為，本件被告行為時之主觀犯意為偽造有價證
      券，其主觀上之認知為偽造有價證券整體，決意使之實現於外界之心態亦為偽
      造有價證券行為，並無另有盜用印章之故意，蒞庭檢察官以本件若不成立偽造
      有價證券犯行，亦應論以盜用印章罪云云，容有未洽，併此說明。
（四）綜上所述，本件被告主觀上既無供行使之用之意圖，客觀上亦非以偽作真，將
      偽券當作真券加以流通使用之行為，至於右揭支票影本、掛失止付通知書、遺
      失申報書及台北市票據交換所退票理由單等件僅足證明被告有未經被害人同意
      簽發右揭票據並存入其個人之帳戶之事實，尚難認被告所為係該當於刑法偽造
      有價證券罪責，此外復查無其他積極證據，足認被告確有公訴意旨所指之情事
      ，揆諸上開說明，被告犯罪尚屬不能證明，依法即應諭知無罪之判決。
六、據上論斷，應依刑事訴訟法第三百零一條第一項，判決如主文。
本案經檢察官陳清茂到庭執行職務
中      華      民      國      九十二    年      五      月    七    日
                                          臺灣臺北地方法院刑事第六庭
                                              法    官    吳  孟  良
右正本證明與原本無異。
如不服本判決，應於判決送達後十日內向甲○提出上訴狀(應抄附繕本)。告訴人
或被害人如對於本判決不服者，應具備理由請求檢察官上訴，其上訴期間之計算
係以檢察官收受判決正本之日期為準。
                                              書 記 官    田  華  仁
中      華      民      國      九十二    年      五      月    八    日


司法院資訊處製作；財團法人民間司法改革基金會備份。
